【裁判字號】    98,訴,927
【裁判日期】    990714
【裁判案由】    強盜等
【裁判全文】
臺灣桃園地方法院刑事判決               98年度訴字第927號
公  訴  人  台灣桃園地方法院檢察署檢察官
被      告  甲○○
指定辯護人  本院公設辯護人陳瑞明
上列被告因強盜等案件，經檢察官提起公訴（97年度偵字第2106
3 號），本院判決如下：
    主  文
甲○○共同行使偽造私文書，足以生損害於他人，處有期徒刑陸
月，如易科罰金，以新臺幣壹仟元折算壹日。簽帳單持卡人收執
聯上偽造之「丙○○」署押共陸枚，均沒收之。
甲○○被訴強盜部分無罪。
    事  實
一、甲○○於97年6 月11日晚上11時許邀約丙○○，在臺北縣林
    口工業區附近某處見面後，隨即與丙○○一同至桃園縣龜山
    鄉○○○路249 號車房汽車旅館105 號房內，甲○○之男友
    乙○○（業經判決確定）得知後因而心生不滿，遂基於與甲○○意圖為自己不法之所有之犯意聯絡，由乙○○以電話命
    甲○○趁丙○○飲用啤酒昏睡之際，由甲○○竊取（竊盜部
    分未經起訴）丙○○所有之皮夾1 個（內有丙○○所有之國
    民身分證、駕照、健保卡、國泰世華商業銀行股份有限公司
    （下稱「世華銀行」）及華僑商業銀行（下稱「華僑銀行」
    ）信用卡）後，搭乘在該汽車旅館外接應之乙○○所駕駛自
    用小客車離去，甲○○隨即將丙○○所有世華、華僑銀行之
    信用卡各1 枚交予乙○○，乙○○乃駕駛甲○○向權威租賃
    商行所租用之車號6436-PC 號自用小客車，持上開丙○○所
    有世華銀行卡號0000000000000000號信用卡，於如附表所示
    時間、地點，在信用卡簽帳單上偽造「丙○○」之署名，佯
    以表示其係信用卡真正持卡人及同意對於所消費之金額遵守
    發卡銀行申請書約定條款負繳清責任之不實內容私文書後，
    交予如附表所示特約商店店員，致店員因此陷於錯誤，交付
    如附表所示共計價值新台幣（下同）1 萬1,007 元之財物，
    足以生損害於丙○○、如附表所示之特約商店及世華銀行。
    嗣經世華銀行發現刷卡異常，以電話向丙○○查證，經丙○○報警查獲，始悉上情。
二、案經丙○○及世華銀行訴由基隆市警察局移送臺灣桃園地方
    法院檢察署檢察官偵查起訴。
    理  由
甲、有罪部分：
壹、證據能力部分
一、按刑事訴訟法第一百五十六條第一項之規定，被告之自白非
    出於強暴、脅迫、利誘、詐欺、疲勞訊問、違法羈押或其他
    不正之方法，且與事實相符者，得為證據。查本件被告、辯
    護人於本院準備程序、審判期日對於檢察官提出被告之警詢
    、偵查之訊問筆錄等證據能力均不爭執，且未抗辯其自白非
    出於任意性，亦查無明顯事證足認上開自白筆錄製作時，有
    對被告施以法律所禁止之不正方法等情事，應認該自白具有
    任意性，而認有證據能力。
二、按被告以外之人於審判外之言詞或書面陳述，除法律有規定
    者外，不得作為證據，刑事訴訟法第159條第1項固有明文。
    惟被告以外之人於審判外之陳述，經當事人於審判程序同意
    作為證據，法院審酌該言詞陳述或書面陳述作成時之情況，
    認為適當者，亦得為證據；當事人、代理人或辯護人於法院
    調查證據時，知有上開刑事訴訟法第159條第1項不得為證據
    之情形，而未於言詞辯論終結前聲明異議者，視為有前項之
    同意，刑事訴訟法第159 條之5 亦有明文。經查，本案認定
    事實所引用之本件卷內所有卷證資料（包含人證與文書證據
    、物證等證據），並無證據證明係公務員違背法定程序所取
    得，且被告於本院審理時對本院提示之卷證均未爭執其證據
    能力，且卷內之文書證據，亦無刑事訴訟法第159 條之4 之
    顯有不可信之情況與不得作為證據之情形，從而，依刑事訴
    訟法第159 條至159 條之5 之規定，本案以下認定事實所引
    用之證據（包含人證與文書證據、物證等證據），均有證據
    能力，合先敘明。
貳、實體部分
一、上揭犯罪事實，業據被告甲○○於本院審理時坦承不諱，核
    與證人丙○○偵查中之證述、告訴代理人林殿盛警詢中之指
    訴相符，並有信用卡簽帳單、異常交易處理紀錄表、世華銀
    行信用卡交易明細表及授權交易查詢資料、車號6436-PC 號
    自用小客車車籍查詢列印資料、汽車出租單、錄影翻拍照片
    5 張等證據在卷可查，堪認被告之自白與事實相符。本件事
    證明確，被告之犯行可以認定，自應依法論科。
二、核被告甲○○所為，係犯刑法第216 條、210 條之行使偽造
    私文書罪、第339 條第1 項詐欺取財罪，被告甲○○與乙○○間就上開犯行，有犯意聯絡及行為分擔，請論以共同正犯
    ，被告乙○○偽造「丙○○」署名之行為，為偽造私文書之
    階段行為，而偽造私文書之低度行為，為行使偽造私文書之
    高度行為所吸收，不另論罪。按如數行為於同時同地或密切
    接近之時地實施，侵害同一之法益，各行為之獨立性極為薄
    弱，依一般社會健全觀念，在時間差距上，難以強行分開，
    在刑法評價上，以視為數個舉動之接續施行，合為包括之一
    行為予以評價，較為合理，則屬接續犯，而為包括之一罪，
    此有最高法院86年台上字第3295號判例可資參照，被告就上
    開行使偽造私文書及詐欺取財之行為，時間緊接，行為均屬
    無從分割，為接續犯，以一罪論。被告所犯行使偽造私文書
    罪及詐欺取財罪，係以一行為同時觸犯2 罪名，為想像競合
    犯，依刑法第55條規定，應從一重之行使偽造私文書罪論處
    。爰審酌被告受共同被告乙○○之指使，竊取丙○○之信用
    卡供乙○○刷用，造成被害人財產上之損害，實屬不該，然
    考量被告於本案中所分擔之犯行及其犯罪手段尚稱和平，且
    乙○○已全數清償所盜刷之金額、生活狀況、智識程度、品
    行及犯罪後業已坦承犯行之態度等一切情狀，量處如主文所
    示之刑，並諭知易科罰金之折算標準。簽帳單持卡人收執聯
    6 張上由共犯乙○○所偽造之「丙○○」署押共6 枚，應依
    刑法第219 條之規定宣告沒收。
乙、無罪部分
一、公訴意旨另以：被告乙○○與被告甲○○2 人基於強盜之犯
    意聯絡，由被告甲○○以電話邀約丙○○於97年6 月11日晚
    上11時許，在臺北縣林口工業區附近某處見面後，與被害人
    丙○○同至桃園縣龜山鄉○○○路249 號車房汽車旅館105
    號房，乘機將不明藥劑摻入丙○○所飲用之啤酒內，見丙○○因飲用該啤酒昏睡，已不能抗拒，被告甲○○旋在丙○○
    左後褲袋拿取內有被害人丙○○所有國民身分證、駕照、健
    保卡及世華銀行、華僑銀行信用卡之皮夾1 個後，搭乘在該
    汽車旅館外接應之被告乙○○所駕駛自用小客車離去，因而
    認被告乙○○、甲○○共同犯有刑法第328 條第1 項之強盜
    罪嫌云云。
二、按犯罪事實應依證據認定之，無證據不得認定犯罪事實，刑
    事訴訟法第154 條第2 項定有明文。又認定不利於被告之事
    實，須依積極證據，苟積極證據不足為不利於被告事實之認
    定時，即應為有利於被告之認定，更不必有何有利之證據；
    又所謂「積極證據足以為不利被告事實之認定」，係指據為
    訴訟上證明之全盤證據資料，在客觀上以達於通常一般之人
    均不致於有所懷疑，而得確信被告確曾犯罪之程度。若未達
    到此一程度，而有合理懷疑之存在時，即無從為被告有罪之
    判決（最高法院30年上字第816 號、76年台上字第4986號判
    例參照）。另按刑事訴訟上證明之資料，無論其為直接或間
    接證據，均須達於通常一般之人均不致有所懷疑，而得確信
    其為真實之程度，始得據為有罪之認定，若其關於被告是否
    犯罪之證明未能達此程度，而有合理懷疑之存在，致使無從
    形成有罪之確信，根據「罪證有疑，利於被告」之證據法則
    ，即不得遽為不利被告之認定，有最高法院七十六年臺上字
    第四九八六號判例可稽。末按告訴人之告訴，係以使被告受
    刑事訴追為目的，是其陳述是否與事實相符，仍應調查其他
    證據以資審認，最高法院五十二年臺上字第一三○○號判例
    意旨可資參照。
三、公訴人認被告甲○○涉有上揭罪嫌，無非係以告訴人即被害
    人丙○○之指訴為其主要論據，訊據被告甲○○堅決否認有
    此部分犯行，辯稱：伊沒有使用藥劑使丙○○陷入昏迷，係
    當天丙○○身體不適，飲酒後即熟睡不醒，並沒有強盜丙○○等語，經查：
  (一)告訴人丙○○於97年6 月12日7 時55分在桃園縣龜山鄉○○○路249 號車房汽車旅館105 號房睡醒時始發現皮夾遭竊，
    卻未於當日馬上至警局報案，反而係由警方於97年8 月11日
    因丙○○所有之世華銀行信用卡遭盜刷，通知其前往製作筆
    錄等情，衡諸一般常情，若發現皮夾失竊，且皮夾內放有身
    分證、健保卡、信用卡等專屬個人一身之物，當立即報警協
    尋，然告訴人丙○○卻隱忍二月之餘才經警方通知到案製作
    筆錄，此情不無可疑。
  (二)又告訴人丙○○於警詢中指稱：「（問：你為何會懷疑是綽
    號小雅之女竊取你之信用卡後盜刷使用？）因為97年6 月11
    日當天小雅打了很多通電話給我跟我聊天，又說要請我吃飯
    ，約我晚上在林口工業區附近見面，……到房間後她又說她
    朋友3 點才會下班，他就到一杯啤酒給我喝，我說我不想喝
    酒，…她說我不喝酒看不起她，我拗不過他就把酒喝下躺在
    沙發上沒多久就睡著了」、「（問：你是否遭小雅下藥迷昏
    後行搶？）我喝下一杯啤酒後不到20分鐘後就昏睡了，所以
    不敢確定是不是被他下藥迷昏。」等語，足認告訴人丙○○
    自身亦無法確定是否為被告甲○○下藥迷昏，再參以酒量因
    人而異，且飲酒後之反應人人不同，告訴人丙○○究係因飲
    酒後因不勝酒力而昏睡或係飲酒後因當天身體不適而昏睡，
    則不得而知。況本件並無告訴人丙○○當天之血液或尿液鑑
    定報告，對於告訴人丙○○是否真為被告甲○○下藥迷昏，
    並無積極證據在卷可佐。公訴意旨所指之強盜犯行既乏證據
    可佐，顯難據以確認是否與事實相符，依前引法文判例所示
    ，自難據為不利被告認定之依據。
四、綜上所述，公訴意旨所指被告甲○○此部分強盜犯行，依卷
    存證據並無任何積極證據可資證明，自難使本院獲得被告有
    罪之確信。從而，既不能證明被告有此部分之犯罪，即應就
    被告此部分為無罪之諭知。
據上論斷，應依刑事訴訟法第299 條第1 項前段、第301 條，刑
法第28條、第216 條、第210 條、第219 條、第339 條第1 項、
第55條、第41條第1 項前段，刑法施行法第1 條之1 第1 項、第
2 項前段，判決如主文。
本案經檢察官王碩志到庭執行職務。
中    華    民    國    99    年    7     月    14    日
                  刑事第十庭審判長  法  官  江德民
                                    法  官  華奕超
                                    法  官  黃鏡芳
以上正本證明與原本無異。
如不服本判決應於收受判決後10日內向本院提出上訴書狀，並應
敘述具體理由。其未敘述上訴理由者，應於上訴期間屆滿後20日
內向本院補提理由書( 均須按他造當事人之人數附繕本) 「切勿
逕送上級法院」。
                                    書記官  劉玉梅
中    華    民    國    99    年    7     月    15    日
附表：
┌──┬───────┬──────────┬────┐
│編號│時        間  │  地            點  │金    額│
├──┼───────┼──────────┼────┤
│  1 │97年6 月12日凌│臺北縣新莊市○○路3 │   500元│
│    │晨3時2分許    │段118 號聯新加油站  │        │
├──┼───────┼──────────┼────┤
│  2 │97年6 月12日凌│臺北縣泰山鄉○○路2 │   449元│
│    │晨3時9分許    │段61號中油泰新站    │        │
├──┼───────┼──────────┼────┤
│  3 │97年6 月12日凌│新莊市○○路24號1 樓│ 1,519元│
│    │晨3 時16分許  │頂好WEllCOME中平店  │        │
├──┼───────┼──────────┼────┤
│  4 │97年6 月12日凌│新莊市○○路36號1 樓│ 4,466元│
│    │晨3 時51分許  │小北百貨中正店      │        │
├──┼───────┼──────────┼────┤
│  5 │97年6 月12日凌│新莊市○○路1號1樓頂│ 2,573元│
│    │晨5 時42分許  │好WEllCOME龍安店    │        │
├──┼───────┼──────────┼────┤
│  6 │97年6 月12日凌│新莊市○○路157號頂 │ 1,500元│
│    │晨6 時16分許  │好WEllCOME新莊店    │        │
├──┴───────┴──────────┼────┤
│        合                         計     │11,007元│
└─────────────────────┴────┘

司法院資訊處製作；財團法人民間司法改革基金會備份。
